【裁判字號】    89,訴,1605
【裁判日期】    891228
【裁判案由】    清償債務
【裁判全文】
臺灣高雄地方法院民事判決  八十九年度訴字第一六○五號
    原      告  台灣中小企業銀行股份有限公司
    法定代理人  寅○○
    訴訟代理人  丑○○
    被      告  庚○○
    被      告  癸○○原名孫.
                            住.
    兼  右二人
    訴訟代理人  辛○○      住.
    被      告  戊○○      住.
    被      告  丙○○      住.
    被      告  丁○○      住.
    被      告  乙○○      住.
    兼  右四人
    訴訟代理人  甲○○      住.
    被      告  卯○○○    住.
    被      告  子○○      住.
                            .
    被      告  己○○      住.
                            .
    被      告  壬○○      住.
                            .
右當事人間請求給付借款事件，本院判決如左：
    主      文
被告應連帶給付原告新台幣壹佰貳拾玖萬貳仟陸佰零元，及自民國八十八年七月二
十九日起至清償日止，按年息百分之十．○二計算之利息，並自民國八十八年八月三
十日起至清償日止，逾期在六個月以內者，按上開利率百分之十，逾期超過六個月者
，按上開利率百分之二十計算之違約金。
訴訟費用由被告連帶負擔。
本判決於原告以新台幣肆拾萬元或同額之台灣銀行中央政府公債八十六年度甲期債
卷供擔保後，得假執行。
    事      實
甲、原告方面：
  一、聲明：求為判決除假執行擔保金額外，如主文所示。
  二、陳述：訴外人強大鐵工廠股份有限公司（下稱強大公司）以訴外人孫長榕、孫
      長生及被告之被繼承人孫漢仁為連帶保證人，於民國七十七年十月二十九日向
      原告借款新台幣（下同）二百八十八萬元，約定自七十七年十月二十九日起至
      九十二年十月二十九日止，自七十七年十一月二十九日起分一八○期按月於二
      十九日平均攤還本息，如未按期給付，即喪失期限利益，全部債務視為到期，
      利息依原告基本放款利率機動調整，如逾期清償，在六個月以內者，按上開利
      率百分之十，超過六個月者，按上開利率百分之二十計付違約金。詎訴外人強
      大公司僅繳息至八十八年七月二十八日止即未按期攤還，依約定強大公司應喪
      失系爭借款之期限利益，而當時原告之基本放款利率為年息百分之十．○二，
      故訴外人尚欠原告如主文所示之本金、利息及違約金未為清償。又孫漢仁為上
      開借款之連帶保證人而於七十八年一月十五日死亡，被告子○○為孫漢仁之配
      偶，被告庚○○、辛○○、卯○○○、戊○○、辛○○、己○○、癸○○（原
      名孫長鄉）、壬○○及孫長吉為孫漢仁之子女，其中孫長吉於七十一年四月三
      日死亡，由被告丙○○、甲○○、丁○○、乙○○代位繼承，是被告等就孫漢
      仁連帶保證債務，依民法第一千一百三十八條第一款、第一千一百四十條、第
      一千一百五十三條規定負連帶清償之責，為此依連帶保證及繼承法律關係請求
      被告連帶給付。
  三、證據：提出借據一件、授信約定書一件、切結書一件、轉帳收支傳票各一件、
      查詢單二件、繼承系統表一件、戶籍謄本十六件為證；並聲請訊問證人李艷姝
      。
乙、被告方面：
  一、被告子○○、卯○○○、己○○未於言詞辯論期日到場，亦未提出書狀作何聲
      明或陳述。
  二、被告壬○○未於言詞辯論期日到場，亦未為聲明，依其提出之書狀陳述略謂：
      原告所指之借款是以強大公司名義為之，而孫漢仁死亡後，該公司負責人已變
      更為孫長榕，而強大公司提供之擔保已足清償，原告向孫漢仁之繼承人請求即
      無理由。
  三、被告庚○○、辛○○、戊○○、甲○○、癸○○、丙○○、丁○○、乙○○方
      面：
    (一)聲明：原告之訴駁回；訴訟費用由原告負擔。
    (二)陳述：借款當時孫漢仁已重病住院，而他不識字，故借據上的簽名並非孫漢仁
      所為，而強大公司實際是由孫長榕、孫長生負責，亦為本件借款之連帶保證人
      ，且公司尚有能力清償，原告實無庸向繼承人請求。
    (三)證據：聲請訊問證人孫長榕、孫長生。
    理      由
一、本件被告子○○、卯○○○、己○○、壬○○經合法通知，無正當理由未於言詞
    辯論期日到場，核無民事訴訟法第三百八十六條所列各款情形，爰依原告之聲請
    ，由其一造辯論而為判決。
二、本件原告主張之事實，已據其提出借據、授信約定書、切結書、轉帳收支傳票各
    、查詢單、繼承系統表、戶籍謄本等為證，被告雖抗辯借款當時孫漢仁已重病住
    院，而他不識字，故借據上的簽名並非孫漢仁所為，自無庸就此借款負責云云，
    惟證人孫長生到庭證述：「七十七年十二月二十八日的借據是我簽的，孫漢仁沒
    有簽，孫漢仁他知道我要借款，他也有同意我去借款，公司印章我拿去了，他也
    同意。公司確實有收到銀行撥款。」等語（見本院八十九年十一月六日言詞辯論
    筆錄），堪認孫漢仁授權孫長生以公司名義借款並孫漢仁個人名義為該借款之連
    帶保證人，依民法第一百零三條第一項「代理人於代理權限內，以本人名義所為
    之意思表示，直接對本人發生效力。」規定，該連帶保證契約應直接對孫漢仁發
    生效力，故被告前揭抗辯即無可採。
三、按保證債務之所謂連帶，係指保證人與主債務人負同一之債，對於債權人各負全
    部給付之責任，此就民法第二百七十二條第一項規定連帶連帶債務之文義參照觀
    之甚明。故連帶保證與普通保證不同，縱使無民法第七百四十六條所揭示之情形
    ，亦不得主張同法第七百四十五條關於先訴抗辯權之權利，此經最高法院著有四
    十五年台上字第一四二六號民事判例可資參照，又「一般保證債務並非專屬於保
    證人本身之債務，除有特殊情形，即以保證人具有一定資格為前提而成立之保證
    債務，例如以保證人為具有公司之董事身分為前提而成立之保證；或保證人應負
    保證責任之限度不明確而無法預測者，例如為將來債務所負之保證，其將來債務
    發生之次數及數額不確定，使得附隨之保證責任亦不確定；或以保證人與第三人
    之特別信任關係為前提而成立之保證契約，例如職務保證、信用保證者外，縱保
    證人死亡，其繼承人仍得繼承其保證債務。」最高法院八十六年度台上字第三七
    六五號判決參照。另又「遺產繼承人，除配偶外，依左列順序定之：一、直系血
    親卑親屬。、、」、「第一千一百三十八條所定第一順序之繼承人，有於繼承開
    始前死亡或喪失繼承權者，由其直系血親卑親屬代位繼承其應繼分。」、「繼承
    人對於被繼承人之債務，負連帶責任。」民法第一千一百三十八條第一款、第一
    千一百四十條、第一千一百五十三條分別定有規定。
    經查，孫漢仁為上開借款之連帶保證人而於七十八年一月十五日死亡，被告子○○為孫漢仁之配偶，被告庚○○、辛○○、卯○○○、戊○○、辛○○、己○○
    、癸○○、壬○○及孫長吉為孫漢仁之子女，其中孫長吉於七十一年四月三日死
    亡，由被告丙○○、甲○○、丁○○、乙○○代位繼承，是依首揭被告等就孫漢
    仁之上開連帶保證債務，亦應負連帶保證之責，而與訴外人孫長榕、孫長生連帶
    保證債務負不真正連帶之責。是被告抗辯強大公司尚有能力清償，且孫長榕、孫
    長生亦為連帶保證人應向其等先為求償，無庸向繼承人請求云云，亦無可採。從
    而原告依連帶保證及繼承法律關係請求被告連帶給付，即屬正當，應予准許。
四、原告陳明願供擔保，請求宣告假執行，核無不合，茲酌定擔保金額，予以准許。
五、據上結論，本件原告之訴為有理由，依民事訴訟法第三百八十五條第一項前段、
    第八十五條第二項、第三百九十條第二項，判決如主文。
中      華      民      國    八十九    年     十二     月     二十八   日
                              臺灣高雄地方法院民事第六庭
~B法      官  曾吉雄
右為正本係照原本作成。
如對本判決上訴，須於判決送達後廿日內向本院提出上訴狀。
中      華      民      國    八十九    年     十二     月     二十八   日
~B法院書記官  林國龍


司法院資訊處製作；財團法人民間司法改革基金會備份。
